【裁判字號】    97,財管,72
【裁判日期】    970731
【裁判案由】    選任遺產管理人
【裁判全文】
臺灣高雄地方法院民事裁定              97年度財管字第72號
聲  請  人  高雄縣阿蓮鄉農會
法定代理人  乙○○
非訟代理人  甲○○
被繼承人    丙○○
上聲請人聲請選任被繼承人丙○○之遺產管理人事件，本院裁定
如下：
    主  文
選任劉家榮律師為被繼承人丙○○（男性，民國○○○年○月○
日生，身分證統一編號：Ｚ 000000000號）之遺產管理
人。
程序費用新台幣壹仟元由被繼承人丙○○之遺產負擔。
    理  由
一、按繼承開始時，繼承人之有無不明者，由親屬會議於1 個月
    內選定遺產管理人，並將繼承開始及選定遺產管理人之事由
    ，向法院報明；無親屬會議或親屬會議未於前條所定期限內
    選定遺產管理人者，利害關係人或檢察官，得聲請法院選任
    遺產管理人，並由法院依前項規定為公示催告，民法第1177
    條、第1178條第2 項分別定有明文。
二、本件聲請意旨略以：緣被繼承人丙○○（男性，民國○○年 ○
    月○ 日生，身分證統一編號：Ｚ000000000號，生前設籍於高
    雄縣阿蓮鄉石安村石安171 之5 號）生前曾於87年12月1日
    向聲請人借款新台幣（下同）1,000,000 元，並以其所有坐
    落於高雄縣阿蓮鄉○路段地號2030號之土地及其上建號112
    號、113 號之建物設定抵押權作為該債權之擔保；詎料被繼
    承人丙○○於94年8 月25日死亡，尚積欠聲請人本金976,00
    0 元，又其繼承人皆拋棄繼承，未能依民法第1177條選定遺
    產管理人，聲請人為取償債權，乃為利害關係人，為此爰依
    民法第1178條第2 項規定，請鈞院選任丙○○之遺產管理人
    等語。
三、查聲請人主張之前揭事實，業據其提出借據影本、他項權利
    證明書影本、戶籍謄本、本院家事庭函文影本及債權憑證各
    1 份為證。又被繼承人丙○○確已於94年8 月25死亡，其繼
    承權人即配偶黃吳貴美、兄弟姐妹黃進德、朱黃粉、子女黃
    馨慧、黃秀月、黃正順、黃秀珠及孫子女陳冠維、林立人、
    黃珮綾、黃珮慈等人均已拋棄繼承，且丙○○之父母、祖父
    母先逝等事實，業據本院依職權調閱94年度繼字第1756號拋
    棄繼承事件卷宗核閱無訛，堪信屬實。又被繼承人所遺留之
    遺產共計房屋1 筆、田賦及土地各兩筆，財產總額為847,09
    4 元，此有被繼承人之稅務電子閘門財產所得調件明細表1
    份在卷可稽。據此，本件被繼承人丙○○既無任何遺產管理
    人，其親屬會議亦未於法定期限內選定遺產管理人，核與上
    開規定相符，是以聲請人聲請選任被繼承人之遺產管理人，
    洵屬合法有據。
四、本院審酌具律師身分之人，受有法律之專業訓練，嫻熟公示
    催告、強制執行等相關法律程序，且對於遺產管理人依法應
    盡之管理職責，當較一般未受法學訓練之民眾更為明瞭，是
    如將丙○○之遺產交由律師管理，應有利於處理後續之遺產
    問題，亦利於債權人債權之實現，且律師之行止均受有律師
    法之規範，其執行遺產管理人之職務更能公正適法，應適於
    擔任遺產管理人職務。經本院依職權請律師公會陳報願意擔
    任適合人選之名單，並依上開名單徵詢劉家榮律師之意願，
    劉家榮律師亦以書狀表明願意擔任本件遺產管理人等情，有
    卷附96年11月21日高雄律師公會登錄律師願意擔任遺產管理
    人名單、本院電話紀錄及同意書各1 份在卷可佐。從而，本
    院為利於管理及處理丙○○後續之遺產及債務問題，爰依法
    選任劉家榮律師為丙○○之遺產管理人。
五、依非訟事件法第157 條、第24條第1 項，裁定如主文。
中    華    民    國    97    年    7     月    31    日
                  家事法庭  法  官  楊佩蓉
以上正本證明與原本無異。
如對本裁定抗告須於裁定送達後10日內向本院提出抗告狀。
中    華    民    國    97    年    7     月    31    日
                            書記官  黃勤涵


司法院資訊處製作；財團法人民間司法改革基金會備份。
